【裁判字號】    95,易,221
【裁判日期】    950720
【裁判案由】    竊盜
【裁判全文】
臺灣嘉義地方法院刑事判決               95年度易字第221號
公  訴  人  臺灣嘉義地方法院檢察署檢察官
被      告  乙○○
上列被告因竊盜案件，經檢察官提起公訴（95年度偵字第2176號
），本院判決如下：
    主  文
乙○○連續竊盜，累犯，處有期徒刑拾月。
    事  實
一、乙○○前因贓物案件，經臺灣高雄地方法院以93年度易字第
    1148號判處有期徒刑5月確定，又因詐欺案件，由本院以93
    年度嘉簡字第669號判處有期徒刑4月確定，並裁定應執行刑
    有期徒刑8月，甫於94年8月24日縮刑期滿執行完畢。詎仍不
    思警惕，利用其承攬甲○○（由檢察官另為不起訴處分）所
    有坐落在嘉義縣中埔鄉○○段156、156之1地號山坡地整坡
    作業之機會，明知依主管機關嘉義縣政府核准之開發計劃，
    不准將土石外運離申請地點，竟基於意圖為自己不法所有之
    概括犯意，未經甲○○同意，先僱請不知情之司機潘田玉、
    黃長男、王國金及黃耀興，於95年3月5日上午8時許，在上
    開土地，由潘田玉操作挖土機，將砂土盜挖至黃長男、王國
    金及黃耀興駕駛之砂石車上外運，而警方據報於同日上午8
    時25分許，在距離上開土地約數公里遠之嘉義縣中埔鄉○○
    村○○○○道路，攔獲黃耀興所駕駛載運上開砂土之砂石車
    ；乙○○復基於同上概括犯意，僱請不知情之司機潘田玉、
    張淯森及劉建旭，於95年3月8日上午8時許，在上開土地，
    由潘田玉操作挖土機，將砂土盜挖至張淯森及劉建旭駕駛之
    砂石車上外運，而警方於同日上午8時20分許，又在上開內
    埔產業道路，攔獲張淯森及劉建旭分別駕駛載運上開砂土之
    砂石車，因而查知上情。
二、案經嘉義縣縣警察局中埔分局報請台灣嘉義地方法院檢察署
    檢察官偵查起訴。
    理  由
一、訊據被告乙○○對於上開犯罪事實坦承不諱（見本院卷第48
    頁），核與被害人甲○○於警偵訊時、證人潘田玉、黃長男
    、王國金、張森淯及劉建旭於警訊時、證人即員警丙○○於
    審理中證述之情節相符，且有嘉義縣政府勘查紀錄2份、嘉
    義縣政府函件1份、現場相片16幀、責付保管書7紙及地磅單
    2張附於警卷可佐，可信被告自白確與事實相符；本件事證
    已臻明確，被告連續竊盜犯行堪以認定。
二、(一)核被告乙○○所為，係2次犯刑法第320條第1項之普通竊
    盜罪；按刑法上稱「持有」者，須基於支配之意思，並在事
    實上對於物有支配關係，始克相當，在概念上較民法所定之
    占有，更具實現性。盜採承租土地之砂石，應成立刑法上之
    竊盜罪（最高法院88年度台非字第303號判決要旨參照），
    查被告雖受託，而占有管領上開土地，然甲○○委託土地之
    目的僅係由被告負責整地及清除香蕉樹等植物，故被告對於
    上開土地內含之土石並無持有支配關係，被告就盜挖土石部
    分之所為，係犯普通竊盜罪無誤；又起訴意旨認上開挖土機
    及砂石車屬於客觀上可供凶器使用者，遽謂被告所為係2次
    犯攜帶凶器竊盜罪嫌，容有誤會，惟檢察官於審理中業將犯
    罪事實與罪名變更為普通竊盜罪，附為說明。(二)被告行為後
    ，95年6月14日修正公布，同年7月1日施行之刑法施行法第1
    條之1第1項、第2項前段增訂「中華民國94年1月7日刑法修
    正施行後，刑法分則編所定罰金之貨幣單位為新臺幣。94年
    1 月7日刑法修正時，刑法分則編未修正之條文定有罰金者
    ，自94年1月7日刑法修正施行後，就其所定數額提高為30倍
    。」等內容。而被告所犯之刑法第320條第1項自72年6月26
    日（即罰金罰鍰提高標準條例修正公布日）迄今未修正，其
    罰金法定刑為「500元」，貨幣單位乃「銀元」（刑法第320
    條第1項參照），依罰金罰鍰提高標準條例第1條前段提高10
    倍，實為「銀元5,000元」，經折算為「新臺幣15,000元」
    。刑法施行法於95年7月1日施行後，所定罰金之貨幣單位為
    新臺幣，就其所定數額高30倍，刑法第320條之罰金法定刑
    「500元」，依該規定折算，亦為「新臺幣15,000元」。是
    刑法施行法前開條文修正後，刑法第320條第1項「罪刑」並
    未變更。刑法施行法第1條之1第1項、第2項前段之法律效果
    乃將刑法分則罰金刑之貨幣單位從「銀元」轉換為「新臺幣
    」，係統一貨幣單位準據法，修正意旨亦止於釐清吾國先前
    易生混淆之貨幣單位系統，與罪刑無涉，尚無刑法第2條第1
    項新舊法比較適用之問題，自應適用現行有效之法律。(三)按
    行為後法律有變更者，適用行為時之法律，但行為後之法律
    有利於行為人者，適用最有利於行為人之法律，刑法第2條
    第1項定有明文。本件被告行為後，若干法律已有變更，茲
    分述如下：(1)上開新施行刑法之第47條關於累犯之規定亦有
    修正，此雖非犯罪構成要件之變更，但亦已影響行為人刑罰
    之法律效果，亦應屬法律有變更，而依被告之前科紀錄觀之
    （詳後），不論依修正前或修正後之第47條規定，此次犯行
    均構成累犯而應加重其刑，舊法並無不利於被告之情形；(2)
    另被告行為後，本件所涉修正前後法律比較及適用之情形，
    詳如附表所示；綜合上述及附表之比較，修正後之規定並非
    較有利於被告，依修正後刑法第2條第1項前段規定，適用舊
    法。(四)是被告上開2次竊盜犯行，犯罪時間均係在修正後刑
    法生效施行前，且時間緊接，所犯構成要件相同，顯係基於
    概括犯意所為，應依修正前刑法第56條連續犯之規定，論以
    連續竊盜一罪。又被告前因贓物案件，經臺灣高雄地方法院
    以93年度易字第1148號判處有期徒刑5月確定，又因詐欺案
    件，由本院以93年度嘉簡字第669號判處有期徒刑4月確定，
    並裁定應執行刑有期徒刑8月，甫於94年8月24日縮刑期滿執
    行完畢等情，有其刑案資料查註紀錄表、臺灣高等法院被告
    全國前案記錄表在卷可參，茲於5年以內再故意犯本件有期
    徒刑以上之罪，逕依修正前之刑法第47條，論以累犯，加重
    其刑，並遞加重之。(五)爰審酌被告不思以正當方式賺取金錢
    ，竟貪圖不法利益，竊取他人土石，並其犯罪之目的、手段
    、所得之價值、其品行、犯罪所生之損害，獲得被害人諒解
    、審理中承認犯罪之態度等一切情狀，判處如主文所示之刑
    ，以示懲儆。
據上論斷，應依刑事訴訟法第299條第1項前段，刑法第2條第1項
前段，第56條（修正前）、第320條第1項、第47條（修正前），
刑法施行法第1條之1第1項、第2項前段，判決如主文。
本案經檢察官王振名到庭執行職務。
中    華    民    國    95    年    7     月    20    日
                  刑事第二庭  審判長法  官  夏  金  郎
                                    法  官  黃  義  成
                                    法  官  盧  鳳  田
上列正本證明與原本無異。
如不服本判決，應於判決送達後10日內向本院提出上訴狀（應附
繕本）。告訴人或被害人如對於本判決不服者，應具備理由請求
檢察官上訴，其上訴期間之計算係以檢察官收受判決正本之日期
為準。
中    華    民    國    95    年    7     月    26    日
                                    書記官  楊  國  色
附錄論罪科刑法條：
刑法第320條：
意圖為自己或第三人不法之所有，而竊取他人之動產者，為竊盜
罪，處五年以下有期徒刑、拘役或五百元以下罰金。
意圖為自己或第三人不法之利益，而竊佔他人之不動產者，依前
項之規定處斷。前二項之未遂犯罰之。
附表：刑法修正施行後新舊法之比較適用：
說明：一、【新法】：94年1月7日修正，同年2月2日公布，95
           年7月1日施行之刑法。
          【舊法】：94年1月7日修正，同年2月2日公布，95
           年7月1日施行前之刑法。
      二、【最高法院決議】：最高法院95年5月23日第8次刑事
           庭會議決議。
      三、【高院座談會決議】：臺灣高等法院暨所屬法院因應
           新修正刑法施行座談會研討結果。
┌──┬──┬───────────┬──┬────────────┐
│編號│條號│新法                  │比較│理由                    │
│    │    ├───────────┤    │                        │
│    │    │舊法                  │結果│                        │
├──┼──┼───────────┼──┼────────────┤
│1   │56  │刪除                  │    │刑法修正之後，原屬連續犯│
│    │    │                      │    │之數個犯罪行為，依新法應│
│    │    │                      │    │數罪併罰，比較修正前之規│
│    │    │                      │    │定，可依裁判上一罪論處，│
│    │    ├───────────┼──┤顯然罪刑之處罰內容發生變│
│    │    │連續數行為而犯同一之罪│ˇ  │動，解釋上對於刑法第2條 │
│    │    │名者，以一罪論。但得加│    │第1項之解釋，應包括各種 │
│    │    │重其刑至2分之1。      │    │影響罪刑加重之規定，按刑│
│    │    │                      │    │法第2條之法律，係指刑罰 │
│    │    │                      │    │所依存的整體法律狀態，故│
│    │    │                      │    │法律有變更應指足以影響行│
│    │    │                      │    │為的可罰性與法律效果的法│
│    │    │                      │    │令，因修正而有所變更而言│
│    │    │                      │    │，此部份修正自屬法律變更│
│    │    │                      │    │，應為新舊法之比較，經新│
│    │    │                      │    │舊法比較之結果，以舊法較│
│    │    │                      │    │有利於行為人，應依舊刑法│
│    │    │                      │    │第56條規定論以一罪，並加│
│    │    │                      │    │重其刑（最高法院刑事庭會│
│    │    │                      │    │議，臺灣高等法院暨所屬法│
│    │    │                      │    │院座談會決議）          │
├──┼──┼───────────┼──┼────────────┤
│2   │    │第67條新條文：        │    │新法修正，罰金最低度同時│
│    │    │有期徒刑或罰金加減者，│    │加重之，使法官量刑範圍受│
│    │    │其最高度及最低度同加減│    │到限縮，行為人將受到較舊│
│    │    │之。                  │    │法罰金最低度較高之刑罰，│
│    │    ├───────────┼──┤行為人受處罰之實質內涵顯│
│    │    │第68條舊條文：        │ˇ  │有變更，應屬第2條第1項之│
│    │    │拘役或罰金加減者，僅加│    │法律變更，自應比較新舊法│
│    │    │減其最高度。          │    │，適用最有利行為人之舊法│
│    │    │                      │    │（最高法院決議）。      │
└──┴──┴───────────┴──┴────────────┘


司法院資訊處製作；財團法人民間司法改革基金會備份。
